臺灣高雄地方法院民事判決　　　　　　　 100年度再字第12號
再審原告　　　雅園欣業股份有限公司
兼法定代理人　許文郎
再審被告　　　顏啟安
當事人間拆屋還地等事件，再審原告對於民國100年5月31日本院
99年度訴字第1723號第一審確定判決提起再審之訴，本院判決如
下：
    主      文
再審之訴駁回。
再審訴訟費用由再審原告負擔。
    理      由
一、再審意旨略以：再審被告主張坐落高雄市○○區○○路25之
    1 之鐵皮造未保存登記建物（下稱系爭建物）係由其父即訴
    外人顏春田向訴外人財政部國有財產局臺灣南區辦事處（下
    稱國有財產局）承租高雄市○○區○○段99、101 之4 地號
    土地（下稱系爭土地）後興建，嗣訴外人顏春田過世後，再
    由再審被告及其弟即訴外人顏啟雄繼承。訴外人顏啟雄於91
    年10月間將系爭建物出租予再審原告雅園欣業股份有限公司
    （下稱雅園公司），並於96年12月25日改由再審被告為出租
    人續訂租約，租期自97年1 月1 日起至101 年12月31日止，
    租金為每月9 萬元，押租金18萬元（下稱系爭租約），詎再
    審原告雅園公司之負責人即再審原告許文郎違約僱工於系爭
    土地上增建如原判決附圖Ａ、Ｂ所示面積共476.62平方公尺
    之未保存登記建物（下稱系爭增建建物），侵害再審被告之
    租賃權，再審被告乃終止兩造間之系爭租約，故再審原告雅
    園公司為無權占用系爭建物及土地，除應拆除系爭增建建物
    以回復原狀並返還外，亦應給付損害金，經原審判決再審被
    告勝訴確定。惟再審原告於100 年7 月15日取得農林廳95年
    對系爭土地航測之空拍圖，發現系爭增建建物早於95年5 月
    間即已存在，並非再審被告所稱係再審原告許文郎於97年間
    擅自興建完成，此一證物始終未經斟酌，如經斟酌顯可讓再
    審原告受較有利益之裁判，合於民事訴訟法第496 條第1 項
    第13款之再審事由。爰依法提起本件再審之訴，並聲明：(一)
    、原確定判決廢棄。(二)、前開廢棄部分，再審被告之訴駁回
    。
二、按「再審之訴，應於30日之不變期間內提起。前項期間，自
    判決確定時起算，判決於送達前確定者，自送達時起算，其
    再審之理由發生或知悉在後者，均自知悉時起算」，民事訴
    訟法第500 條第1 項、第2 項分別定有明文。惟提起再審之
    訴之原告，如主張其再審理由知悉在後者，應就所主張之事
    實負舉證之責任（最高法院30年抗字第443 號判例可資參照
    ），原告主張原確定判決有民事訴訟法第496 條第1 項第13
    款之再審事由，無非係以其所提林務局農林航空測量所之空
    照圖為據，惟其就其係於100 年7 月15日始取得該證物，並
    未舉證以實其說，經本院於100 年8 月18日通知其補提其知
    悉在後之證明，屆期仍未提出，自難採信，而本件原判決業
    於100 年6 月28日確定，其遲至100 年8 月9日始提出本件
    再審，顯然已逾30日之不變期間，其再審之訴已不合法。
三、又「有下列各款情形之一者，得以再審之訴對於確定終局判
    決聲明不服。但當事人已依上訴主張其事由或知其事由而不
    為主張者，不在此限：……一三、當事人發現未經斟酌之證
    物或得使用該證物者。但以如經斟酌可受較有利益之裁判者
    為限」，民事訴訟法第496 條第1 項第13款亦有明文，而所
    謂發見未經斟酌之證物，係指該項證物未經斟酌，且在前訴
    訟程序中不知有此，現始知之者而言，且以如經斟酌可受較
    有利益之裁判者為限（最高法院43年裁字第22號判例可資參
    照）。再審原告雖主張依上開空照圖可知其早於95年5 月間
    即已完成系爭增建建物之興建云云，惟原審業依卷附系爭租
    約之內容及證人林明顯之證詞，認定兩造間系爭租約之租賃
    範圍係以系爭建物及其所坐落之土地為限，並未包括該建物
    坐落土地以外之土地，再審原告自無權予以占用，而再審原
    告許文郎對如原判決附圖A 、B 部分之增建建物係由其雇工
    搭建乙節於原審及提起本件再審之訴時（見本院卷第17頁）
    亦均不爭執，且經台灣高雄地方法院檢察署事務官會同地政
    人員測量無誤，故再審被告自得本於系爭土地承租人之地位
    請求再審原告回復原狀並給付相當租金之不當得利等情，均
    業於判決理由斟酌全辯論意旨暨相關事證後詳予論述，未見
    有何違背舉證責任或論理、經驗法則之處，且此尚不因再審
    原告係於何時興建而有異，是其所提空照圖縱加斟酌，仍不
    能認為得使再審原告可受較有利之裁判，是再審原告上開主
    張，亦與前開再審事由之要件未合。
四、綜上所述，再審原告之起訴，已逾30日不變期間而不合法，
    且原確定判決並無民事訴訟法第496 條第1 項第13款之再審
    事由存在，再審原告執以提起本件再審之訴，亦顯無理由，
    爰依法駁回之。
五、據上論結，本件再審之訴並不合法，亦顯無理由，依民事訴
    訟法第502條第2項、第95條、第78條，判決如主文。
中    華    民    國   100    年    9     月    14    日
                    民事第二庭法  官   謝  雨  真
正本係照原本作成。
如對本判決上訴，應於判決送達後20日內向本院提出上訴狀。
中    華    民    國   100    年    9     月    14    日
                              書記官  解  景  惠